臺灣高等法院高雄分院刑事判決　　　　　　　　　　九十年度上訴字第一八九八號
　　上　訴　人
　　即　被　告　甲○○
　　指定辯護人　義務辯護人　林敏澤
右上訴人因槍砲彈藥刀械管制條例案件，不服臺灣高雄地方法院八十九年度訴字第二
九四一號中華民國九十年十月二十六日第一審判決（起訴案號：臺灣高雄地方法院檢
察署八十九年度偵字第二二七五八號），提起上訴，本院判決如左：
      主  文
原判決撤銷。
甲○○無罪。
      理  由
一、公訴意旨略以：甲○○於八十九年間某日，由「阿明」拿具殺傷力德製金屬模型
    槍更換已貫通之土造金屬槍管改造而成之改造模型槍一把、彈夾一個，至高雄市
    前鎮區○○○路九十九號十一樓，託其寄藏，而未經許可無故持有上開槍彈，嗣
    於八十九年十月八日十二時十分許，為警在其門外消防栓內查獲該手槍一把及彈
    夾一個，因認被告甲○○涉有槍砲彈藥刀械管制條例第十條第四項之未經許可寄
    藏改造模型槍罪嫌。
二、按犯罪事實應依證據認定之，刑事訴訟法第一百五十四條定有明文。所謂認定犯
    罪事實之證據，係指足以認定被告確有犯罪行為之積極證據而言，該項證據自須
    適合於被告犯罪事實之認定，始得採為斷罪之資料。又認定犯罪事實所憑之證據
    ，雖不以直接證據為限，間接證據亦包括在內；然無論直接證據或間接證據，其
    為訴訟上之證明，須達於一般人均不致有所懷疑而得確信為真實之程度者，始得
    為有罪之認定。再者，認定不利於被告之事實，須依積極證據，故被告否認犯罪
    所持之辯解，縱屬不成立，仍非有積極之證明其犯罪行為，不能遽為有罪之認定
    ，此有最高法院二十九年度上字第三一０五號、七十六年度台上字第四九八六號
    、三十年上字第一八三一號判例可資參照。
三、公訴人認被告涉有槍砲彈藥刀械管制條例第十條第四項之未經許可寄藏改造模型
    槍罪嫌，係以被告之自白及扣案之槍彈一把為其論據。被告經本院傳喚未於審判
    期日到庭，惟其於本院調查時則否認有公訴人所指之犯行，辯稱：其與洪浮得、
    蔡進惠、程麗霞在高雄市前鎮區○○○路九十九號十一樓共處一室為警查獲，扣
    得毒品海洛因、安非他命等物品，警方問洪浮得屋主為何人，並要求洪浮得要交
    待槍支來源，洪浮得說不知道就被打，並要求渠等找一個人出來頂，當時伊因案
    通緝，所以渠等協調結果，就決定伊來承擔，伊遂依警員之指示從記事簿內隨便
    桃一個，便說是「阿明」所寄放，警員即依當時所談的條件將洪浮得等人釋放，
    其於檢察官偵查並未坦承寄藏槍彈，且「阿明」亦未曾寄放該槍彈等語。
四、經查：
 (一)被告於警訊中供稱：西德八釐米手槍是一位綽號「阿明」之男子本來要拿來寄放
   在我這裡，但是我告訴他不能讓他放，所以他就把該槍帶走，直到今天警方起出
   該槍時，我才知道他把槍放在該處等語（見警卷第一頁背面）。檢察官偵查筆錄
   內固載有：「朋友寄放的，姓謝，全名不知道」、「『阿名』寄我這裡，全名謝
   名彥」等語（見八十九年度偵字第二二七五八號卷第九頁背面）。惟經本院向台
   灣高雄地方法院檢察署調取於檢察官偵訊時之錄音帶當庭勘驗結果，被告係辯稱
   「明仔」要寄放在這裡，我跟他說我這裡不能讓他寄，他的本名叫謝名彥，約三
   十五歲等語（見本院卷第一三二頁）。證人即查獲警員陳文賢於原審法院亦證稱
   ：被告一開始不承認，後來他才說是朋友「阿明」的，說要寄放在他那裡，他有
   跟「阿明」講，他不希望家裡有放這些槍枝，所以「阿明」在離開之後才把它放
   在外面消防栓裡，被告並沒有跟我們說是他叫「阿明」放的等語（見原審卷第七
   十一頁）。姑不論扣案之槍彈是否確為「阿明」所寄放，被告自警訊伊始均否認
   有應允「阿明」代為寄藏扣案之槍彈至為顯然，公訴人認被告已坦承係「阿明」
   所寄放云云，不無誤會。
 (二)扣案之槍彈係在高雄市前鎮區○○○路九十九號十一樓屋外消防栓查獲，查獲時
   槍彈係以報紙包裹。該消防栓已生鏽未上鎖等情，業經證人洪浮得、查獲警員陳
   文賢、陳志雄分別於警訊、原審法院及本院調查時證述在卷（見警卷第三頁背面
   第七行、原審卷第七十頁倒數第六行、本院卷三十二頁倒數第三行）。該消防栓
   右側有二戶住家，左側有一戶住家，對面有二部電梯間，有義務辯護人所提出現
   場拍攝之照片三十二幀附在本院卷內可憑。查獲槍彈之十一樓房屋既有數戶人家
   ，且有電梯供住戶進出，自難僅憑被告係居住於該處，即據以推認扣案槍彈係被
   告所寄藏，何況，槍彈係違禁物，如查獲之槍彈確係被告受託代為寄藏，理應上
   鎖妥為保管，以免失竊或遭人發現報警取締，而無法對寄託人有所交待，始合於
   常情，而：：：是扣案之槍彈是否為被告受人之託代為寄藏即非無疑。再者，證
   人即警員陳志雄於本院調查時另證稱：該地點原來是一個槍擊要犯劉守義住的地
   方，而且裡面出入的人很複雜，情報顯示有在販毒等語（見本院卷第三十三頁）
   ，則扣案槍彈亦有可能係其他閒雜之人所藏放。
 (三)證人洪浮得於警訊中固證稱：毒品海洛因、安非他命、注射針筒、吸食器等是甲
   ○○的；槍枝查獲過程我不清楚，但警方扣獲後帶進屋內我有看到，因為警方查
   獲後甲○○有承認東西是他的等語。證人蔡進惠於警訊中亦證稱：違禁物是甲○
   ○的，槍枝查獲過程我不清楚，但警方扣獲後帶進屋內我有看到等語。證人程麗
   霞於警訊中亦證稱：查獲之證物是甲○○的等語（見警卷第三頁背面、第五頁背
   面、第七頁背面）。惟蔡進惠（事後已死亡）於原審法院證稱：我沒有聽被告跟
   警察講門外有槍枝，也不清楚槍枝是誰放的等語（見原審卷第九十二頁倒數第一
   行起），則其於警訊中所證稱係甲○○所有即屬前後矛盾。況依前揭證人陳文賢
   於原審法院所證，被告並未承認槍枝係其同意綽號「阿明」所寄藏，是證人洪浮
   得於警訊中證稱甲○○有承認東西係其所有云云，即與事實不符。再者，程麗霞
   係蔡進惠之女友，查獲當天其本要前往高雄市新興市場買衣服，因時間還早，才
   到甲○○住處聊天，此經其於警訊陳述明確（見同上警訊筆錄），而證人蔡進惠
   亦係當天始前往，其既不知槍彈係何人所有，證人程麗霞何以得知扣案槍彈係被
   告所有，況且被告亦僅供稱係「阿明」要寄放，其不讓其寄放，並未表示係其所
   有，已如前述，是程麗霞、洪浮得所證係被告所有云云，亦難謂適於被告受寄藏
   放犯罪事實之認定。又證人洪浮得於本院調查時亦證稱：當初在偵訊的時候我們
   有四個人被查獲，他們不知道從何處拿出一把槍，陳文賢警員叫我們四個人其中
   一個人擔下來，就會放我們三個出去，後來被告在製作筆錄時，因為被告在通緝
   中，所以就叫被告頂罪，又拿被告的電話手冊叫被告指認一個人及槍、毒品，有
   一個人承認，我們三個人就可回去，那把槍是從外面拿出的，因此警察沒有把我
   移送，把我釋放等語，亦否認警訊中所為不利於被告之證述，是證人洪浮得等於
   警訊中所為有關查獲槍彈係被告所有之證詞，難謂已達於通常一般人均不致有懷
   疑之程度，依前揭最高法院之判例意旨，自難採為被告不利之認定。
 (四)證人即被告所指之謝明彥於原審法院審理時雖證槍彈並非其所寄放（見原審卷第
   一二五頁），惟被告事後亦否認係謝明彥所寄放，其所供雖先後不一，然如前所
   述，縱被告所持之辯解不成立，仍非有積極之證明其犯罪行為，不能遽為有罪之
   認定之證據法則，自難以此推定被告犯罪，且亦足證被告於警訊中有關謝明彥曾
   持扣案槍彈託其寄藏云云，為不實之自白。
   綜上所述，並無確切之證據足以證明被告有受託代為寄藏扣案之槍彈之犯行，此
   外，本院亦查無其他確切之證據足以證明被告有公訴人所指之罪嫌，被告被訴未
   經許可寄藏改造模型槍之罪嫌，尚屬不能證明。
五、原審未詳為推求，遽為論罪科刑，於法自有未合，被告上訴意旨，否認犯行，指
    摘原判決不當，為有理由，應由本院將原判決撤銷，並諭知被告無罪之判決。
六、被告經合法傳喚無正當理由不到庭，爰不待其到庭陳述逕行判決。
據上論結，應依刑事訴訟法第三百六十九條第一項前段、第三百六十四條、第三百七
十一條、第三百零一條第一項，判決如主文。
本案經檢察官郭振昌到庭執行職務。
中      華      民      國       九十一     年      十    月    十七    日
                              臺灣高等法院高雄分院刑事第四庭
                審判長法官  蕭權閔
                                        法官  陳啟造
                                        法官  李嘉興
右正本證明與原本無異。
檢察官如不服本判決應於收受本判決後十日內向本院提出上訴書狀，其未述上訴理
由者，並得於提起上訴後十日內向本院補提理由書狀（均須按他造當事人之人數附繕
本)「切勿逕送上級法院」。
                                      書記官  呂素珍
中      華      民      國       九十一     年      十    月    二十一  日
                                                                   Ａ
